臺灣彰化地方法院刑事判決
111年度訴字第640號
公  訴  人  臺灣彰化地方檢察署檢察官   
被      告  謝枷生


選任辯護人  王仁祺律師
上列被告因違反槍砲彈藥刀械管制條例案件，經檢察官提起公訴
（111年度偵字第4692號），本院判決如下：
    主    文
謝枷生犯非法持有非制式手槍罪，處有期徒刑貳年，併科罰金新
臺幣伍萬元，罰金如易服勞役，以新臺幣壹仟元折算壹日。緩刑
伍年，並應於本判決確定之日起壹年內向公庫支付新臺幣伍萬元
，及應向指定之政府機關、政府機構、行政法人、社區或其他符
合公益目的之機構或團體提供貳佰肆拾小時之義務勞務。緩刑期
間付保護管束。扣案手槍壹枝(槍枝管制編號○○○○○○○○○○號，含
彈匣壹個）、手套壹雙均沒收。
    犯罪事實
一、可發射子彈具有殺傷力之非制式手槍，均係槍砲彈藥刀械管
    制條例所列管之物品，非經中央主管機關許可，不得持有。
    謝枷生之友人陳俊傑（已於民國104年1月23日死亡）因無法
    清償積欠謝枷生之債務，乃於103年至104年1月23日期間內
    某日，提出具殺傷力之非制式手槍1枝（槍枝管制編號00000
    00000號，含彈匣1個）予謝枷生作為清償債務之擔保。謝枷
    生明知不得持有上揭手槍，竟仍基於持有可發射子彈具有殺
    傷力之非制式手槍之犯意，加以收受而無故持有之，並將系
    爭手槍藏放在自己住處。嗣於111年3月16日凌晨零時54分許
    ，謝枷生將系爭手槍以手套包覆放置在自己所駕駛之車牌號
    碼0000-00號自小客車後座下方背包內，於行經彰化縣彰化
    市中華西路與中央路口時，因謝枷生未依規定使用燈光為警
    攔查，謝枷生於警方未發覺其持有系爭手槍犯行前，主動取
    出背包中系爭手槍（含包覆手槍之手套1雙）供員警扣案，
    自首而接受裁判。
二、案經彰化縣警察局彰化分局報告臺灣彰化地方檢察署檢察官
    偵查起訴。　　
    理    由
一、以下引用之供述證據及非供述證據，檢察官、被告謝枷生及
    其辯護人於本院審理時，均未爭執證據能力，又本院審酌各
    該證據均非屬違法取得之證據，復經本院於審判期日就該等
    證據進行調查、辯論，是以依法均得作為證據使用。
二、得心證之理由：
  ㈠上揭犯罪事實，訊據被告於警詢、偵查及本院審理中均坦承
    不諱（見偵卷第31至39、125至127、167、168頁、本院卷第
    65、100至117頁），並有彰化縣警察局槍枝性能檢測報告表
    及所附槍枝照片6張、查獲過程及扣案物照片30張、自願受
    搜索同意書、搜索扣押筆錄、扣押物品目錄表各1件附卷可
    稽（見偵卷第61至109頁），足認被告前開自白確與事實相
    符，可堪採信。
　㈡上開手槍經送往內政部警政署刑事警察局鑑驗，結果認為：
    送鑑非制式手槍（含彈匣）1枝（槍枝管制編號0000000000
    ），認係非制式手槍，由仿手槍外型製造之槍枝，組裝已貫
    通之金屬槍管而成，擊發功能正常，可供擊發適用子彈使用
    ，認具殺傷力等情，有該局111年4月26日刑鑑字第11100350
    13號鑑定書存卷可參（見偵卷第155至158頁）。從而，扣案
    之非制式手槍1枝具有殺傷力一節，可以認定。
　㈢綜上所述，本案事證明確，被告犯行可以認定，應予論罪科
    刑。
三、論罪科刑　　
　㈠按持有手槍罪為繼續犯，於其終止持有之前，犯罪行為仍在
    繼續實施之中，其間法律縱有變更，但其行為繼續實施至新
    法施行以後，即無行為後法律變更之可言（最高法院102年
    度台上字第1305號判決意旨參照）。則被告自103年至104年
    1月23日期間內某日持有扣案非制式手槍之日起，至111年3
    月16日為警查獲時止，非法持有扣案非制式手槍，屬持有行
    為之繼續。而槍砲彈藥刀械管制條例第7條、第8條有關持有
    槍砲之處罰規定，雖已於109年6月10日修正公布，並於同年
    月12日生效施行，則縱然被告之持有行為早於109年6月12日
    ，其行為既然延續至新法修正施行後，依前開說明，應適用
    修正後之規定，亦不生依刑法第2條比較新、舊法而為有利
    適用之問題。
　㈡核被告所為，係犯槍砲彈藥刀械管制條例第7條第4項之非法
    持有非制式手槍罪。至檢察官起訴書雖主張被告所犯係非法
    寄藏非制式手槍罪嫌，惟「寄藏」係指「受人委託代為保管
    」之行為，而本案被告既係因接受債務人陳俊傑提出系爭手
    槍作為債務清償之擔保，始收受持有系爭手槍，被告持有系
    爭手槍顯係為自己而持有，並非受陳俊傑之委託而代為保管
    ，是被告所犯應係非法持有非制式手槍罪，此亦經本院於審
    理時告知罪名（見本院卷第64、110頁）。檢察官起訴書主
    張之罪名，容有誤會，但因寄藏與持有非制式手槍罪屬同一
    條項之犯罪，無庸變更起訴法條，附此敘明。
  ㈢按犯槍砲彈藥刀械管制條例之罪自首，並報繳其持有之全部
    槍砲、彈藥、刀械者，減輕或免除其刑。同條例第18條第1
    項前段定有明文。經查，關於本案查獲經過，起訴書犯罪事
    實欄明確記載係因被告謝枷生駕駛車輛未依規定使用燈光為
    警攔查時，被告即於警方未發覺其持有系爭手槍犯行前，主
    動取出背包中系爭手槍（含包覆手槍之手套1雙）供員警扣
    案而自首等情，並有彰化縣警察局彰化分局職務報告書1份
    在卷可憑（見偵卷第25、27頁）。從而可知，於被告主動供
    出持有系爭手槍之前，員警並未有何確切根據得為合理之可
    疑被告有本案犯行。則被告於具有偵查犯罪職權之機關或公
    務員發覺其本案犯行前，坦承犯行，並主動交付系爭手槍予
    警方查扣，符合槍砲彈藥刀械管制條例第18條第1項前段之
    規定，爰依法減輕其刑。
  ㈣至於辯護人雖為被告辯護：請求依刑法第59條規定減輕其刑
    等語。惟按刑法第59條所規定之酌量減輕其刑，係裁判上之
    減輕，必以犯罪之情狀顯可憫恕，認為科以最低度刑仍嫌過
    重者，始有其適用。如別有法定減輕之事由者，應優先適用
    法定減輕事由減輕其刑後，猶嫌過重時，方得為之（最高法
    院98年度台上字第6342號判決意旨參照）。查非法持有非制
    式手槍罪之法定刑為「5年以上有期徒刑，併科1000萬元以
    下罰金」。又依槍砲彈藥刀械管制條例第18條第1項前段、
    刑法第66條但書規定減輕其刑後，最低刑度已可減輕至1年8
    月有期徒刑，以持有手槍之危險性、被告持有系爭手槍之期
    間達7年以上及被告係於駕駛車輛外出時為警查獲等情觀之
    ，足認上開減刑後之刑度已無情輕法重之情形，被告之犯行
    亦無顯可憫恕之情狀，爰不依刑法第59條規定酌減其刑。
  ㈤爰以行為人之責任為基礎，審酌被告漠視法令禁制，未經許
    可持有具殺傷力之非制式手槍，且持有期間長達7年，足見
    其守法觀念淡薄；再斟酌被告固然對員警自首本案犯行，且
    於偵審階段始終為認罪之陳述，犯後態度堪稱良好，但被告
    於查獲時卻隨身攜帶扣案手槍，所為已對我國社會治安及廣
    大民眾之人身安全造成潛在之隱憂；兼衡被告前有公共危險
    案件經緩起訴之前科素行，此有臺灣高等法院被告前案紀錄
    表存卷可參（見本院卷第119頁）；暨被告自述學歷為高中
    肄業之智識程度，目前擔任水泥工、已婚、育有分別為1歲
    、3歲之幼子，配有沒有工作，需扶養母親、配偶及2個幼子
    之生活狀況（見本院卷第116頁）等一切情狀，量處如主文
    所示之刑，併諭知易服勞役之折算標準。
  ㈥被告前未曾因故意犯罪受有期徒刑以上刑之宣告，此有臺灣
    高等法院被告前案紀錄表附卷可稽，審酌被告因一時思慮欠
    周，偶罹刑典，已知所悔悟，信其經此偵、審程序後，當知
    警惕戒慎而無再犯之虞，本院審酌上情，認對被告所宣告之
    刑，以暫不執行為適當，爰宣告緩刑5年，以啟自新。又為
    使被告能深切記取教訓，及加強被告之法治觀念，使其於緩
    刑期內能遵守法令、避免再度犯罪，本院認除前開緩刑宣告
    外，另有課予被告一定負擔之必要，乃併依刑法第74條第2
    項第4款規定，命被告應於本案判決確定日起1年內，向公庫
    支付如主文所示之金額，及依同條項第5款之規定，命被告
    於緩刑期間，應依檢察官之指揮向指定之政府機關、政府機
    構、行政法人、社區或其他符合公益目的之機構或團體，提
    供240小時之義務勞務，同時依刑法第93條第1項第2款之規
    定，宣告在緩刑期間付保護管束，期使被告經執行機關安排
    之適當教育、督導，能隨時警惕、約束自身行為，並培養正
    確法治觀念，避免再犯。倘被告違反上開所定負擔情節重大
    ，足認原宣告之緩刑難收其預期效果，而有執行刑罰之必要
    ，依刑法第75條之1第1項第4款規定，得撤銷其緩刑之宣告
    ，併此敘明。
  ㈦沒收：
  ⒈扣案非制式手槍（含彈匣）1枝（槍枝管制編號0000000000）
    係被告本案持有之物，且具有殺傷力，已如前述，為違禁物
    ，不問屬於犯人與否，應依刑法第38條第1項之規定宣告沒
    收。
  ⒉扣案手套1雙，係被告所有，用以包覆放置扣案非制式手槍之
    用乙節，業據被告於本院審理時供述在卷（見本院卷第112
    頁），爰依刑法第38條第2項前段宣告沒收。
據上論斷，應依刑事訴訟法第299條第1項前段，槍砲彈藥刀械管
制條例第7條第4項、第18條第1項前段，刑法第11條、第42條第3
項前段、第74條第1項第1款、第2項第4、5款、第93條第1項第2
款、第38條第1項、第2項前段，判決如主文。
本案經檢察官洪英丰提起公訴，檢察官陳靚蓉到庭執行職務。
中　　華　　民　　國　　111 　年　　8 　　月　　9 　　日
                  刑事第六庭    審判長法  官  吳永梁
                                      法  官  張琇涵
                                      法  官  范馨元
以上正本證明與原本無異。
如不服本判決應於收受判決後20日內向本院提出上訴書狀，並應
敘述具體理由。其未敘述上訴理由者，應於上訴期間屆滿後20日
內向本院補提理由書( 均須按他造當事人之人數附繕本) 「切勿
逕送上級法院」。
中　　華　　民　　國　　111 　年　　8 　　月　　9 　　日
                                      書記官  黃碧珊
                                
附錄本案論罪科刑法條全文
槍砲彈藥刀械管制條例第7條
未經許可，製造、販賣或運輸制式或非制式火砲、肩射武器、機
關槍、衝鋒槍、卡柄槍、自動步槍、普通步槍、馬槍、手槍或各
類砲彈、炸彈、爆裂物者，處無期徒刑或7年以上有期徒刑，併
科新臺幣3千萬元以下罰金。
未經許可，轉讓、出租或出借前項所列槍砲、彈藥者，處無期徒
刑或5年以上有期徒刑，併科新臺幣1千萬元以下罰金。
意圖供自己或他人犯罪之用，而犯前二項之罪者，處死刑或無期
徒刑；處徒刑者，併科新臺幣5千萬元以下罰金。
未經許可，持有、寄藏或意圖販賣而陳列第1項所列槍砲、彈藥
者，處5年以上有期徒刑，併科新臺幣1千萬元以下罰金。
意圖供自己或他人犯罪之用，以強盜、搶奪、竊盜或其他非法方
法，持有依法執行公務之人所持有之第1項所列槍砲、彈藥者，
得加重其刑至二分之一。
第1項至第3項之未遂犯罰之。